ACORDAO-COMPLETO-2365986

ACÓRDÃO 8377/2019 ATA 29/2019 - PRIMEIRA CÂMARA

VISTOS, relatados e discutidos estes autos de aposentadorias deferidas pela Universidade Federal de Santa Catarina,
ACORDAM os Ministros do Tribunal de Contas da União, reunidos em sessão da Primeira Câmara, diante das razões expostas pelo Relator, com fundamento no art. 71, inciso III, da Constituição Federal e nos arts. 1º, inciso V, 39, inciso II, e 45 da Lei 8.443/1992, em:
9.1. considerar legais para fins de registro os atos de aposentadoria de interesse das sras. Aldalea Sprada Tavares, Edalea Maria Ribeiro e Telma Elisa Carraro, ressaltando, a propósito, nos termos do art. 260, § 4º, do Regimento Interno, que a parcela alusiva ao índice de 3,17% (URV, Lei 8.880/1994) , indevidamente incluída nos proventos iniciais das inativas, foi oportunamente suprimida pela entidade de origem;
9.2. determinar à Sefip que, consoante disposto no art. 6º, § 1º, inciso II, da Resolução TCU 206/2007, providencie a correção, no sistema Sisac, do “tempo de serviço público” consignado nos atos das interessadas, utilizando, para tanto, as informações dos respectivos mapas de tempo de serviço (peça 4 dos autos) .

Apreciação, para fins de registro, de aposentadorias concedidas pela Universidade Federal de Santa Catarina.

Primeira Câmara

Universidade Federal de Santa Catarina.

3. Interessadas: Aldalea Sprada Tavares (XXX.148.879-XX); Edalea Maria Ribeiro (XXX.895.049-XX); Telma Elisa Carraro (XXX.601.409-XX).

13.1. Ministros presentes: Walton Alencar Rodrigues (Presidente), Benjamin Zymler (Relator), Bruno Dantas e Vital do Rêgo.
13.2. Ministros-Substitutos presentes: Augusto Sherman Cavalcanti e Weder de Oliveira.

BENJAMIN ZYMLER

Adoto como relatório o parecer subscrito pelo Exmo. Sr. Procurador Júlio Marcelo de Oliveira:
“Cuidam os autos de três atos de aposentadoria em favor de servidoras da Universidade Federal de Santa Catarina, com pareceres pela legalidade emitidos pelo controle interno e pela Secretaria de Fiscalização de Pessoal.
A aposentadoria de Telma Elisa Carraro  (peça 8) , no cargo de Professor Associado, tem como fundamento legal o art. 3º da EC 47/2005, in verbis:
‘Art. 3º Ressalvado o direito de opção à aposentadoria pelas normas estabelecidas pelo art. 40 da Constituição Federal ou pelas regras estabelecidas pelos arts. 2º e 6º da Emenda Constitucional nº 41, de 2003, o servidor da União, dos Estados, do Distrito Federal e dos Municípios, incluídas suas autarquias e fundações, que tenha ingressado no serviço público até 16 de dezembro de 1998 poderá aposentar-se com proventos integrais, desde que preencha, cumulativamente, as seguintes condições:
I - trinta e cinco anos de contribuição, se homem, e trinta anos de contribuição, se mulher;
II - vinte e cinco anos de efetivo exercício no serviço público, quinze anos de carreira e cinco anos no cargo em que se der a aposentadoria;
III - idade mínima resultante da redução, relativamente aos limites do art. 40, § 1º, inciso III, alínea ‘a’, da Constituição Federal, de um ano de idade para cada ano de contribuição que exceder a condição prevista no inciso I do caput deste artigo.
Parágrafo único. Aplica-se ao valor dos proventos de aposentadorias concedidas com base neste artigo o disposto no art. 7º da Emenda Constitucional nº 41, de 2003, observando-se igual critério de revisão às pensões derivadas dos proventos de servidores falecidos que tenham se aposentado em conformidade com este artigo.’
De acordo com as informações lançadas no formulário Sisac, a servidora ingressou no cargo em que se deu a aposentadoria em 27/9/2002, de forma que contava, na data da vigência da concessão, a partir de 3/10/2012, o total de 10 anos e 9 dias de tempo de carreira.
Nota-se que a interessada não preenche o requisito constante do inciso II do art. 3º da EC 47/2005, pois não conta com o mínimo de quinze anos na carreira. Assim sendo, a sua concessão deve ser considerada ilegal e ter o registro negado por esta Corte de Contas.
O ato em análise ingressou neste Tribunal em 20/11/2013, de modo que há necessidade de se conferir à interessada o direito ao contraditório e à ampla defesa, previamente à apreciação da legalidade da sua aposentadoria, nos termos do Acórdão 587/2011-TCU-Plenário.
Com essas considerações, o Ministério Público Contas manifesta-se pela realização de oitiva da servidora Telma Elisa Carraro, em relação à irregularidade indicada no presente parecer, e aquiesce à proposta da unidade técnica em relação aos demais atos de aposentadoria.”
É o relatório.

não há

Procurador Júlio Marcelo de Oliveira.

APOSENTADORIAS. NÃO IDENTIFICAÇÃO DE IRREGULARIDADES NOS ATOS, A DESPEITO DA OCORRÊNCIA DE FALHAS EM SEU CADASTRAMENTO NA BASE DE DADOS DO TRIBUNAL. LEGALIDADE. REGISTRO. DETERMINAÇÕES.

APOSENTADORIA (APOS)

Secretaria de Fiscalização de Pessoal (SEFIP).

Em exame as aposentadorias das sras. Aldalea Sprada Tavares, Edalea Maria Ribeiro e Telma Elisa Carraro, ex-professoras da Universidade Federal de Santa Catarina (UFSC) .
2.	Instruindo o feito, a Secretaria de Fiscalização de Pessoal (Sefip) , após obter junto à origem a documentação comprobatória dos tempos de serviço das interessadas, posiciona-se favoravelmente ao registro dos três atos. Sem embargo, tendo identificado erro no lançamento das respectivas informações na base de dados do sistema Sisac, propugna que se proceda à sua correção.
3.	O Ministério Público diverge da unidade técnica no tocante à sra. Telma Elisa Carraro, aposentada – com fulcro na EC 47/2005 – no cargo de professora associada. Para o Parquet, a ex-servidora contaria apenas dez anos e nove dias de exercício na carreira do magistério superior, não preenchendo, pois, o mínimo de quinze anos estabelecido na regra de transição.
4.	Rogando vênias ao Ministério Público, acompanho a proposta oferecida pela secretaria especializada.
5.	Na realidade, afora os dez anos de docência na UFSC (período de 29/7/2002 a 3/10/2012) , a sra. Telma Elisa Carraro também lecionou por mais de oito anos na Universidade Federal do Paraná (UFPR) , onde ingressou em 7/2/1994, no cargo de professor auxiliar, e permaneceu até 28/7/2002, quando já ocupante do cargo de professor adjunto (peça 4, p. 28) . Ao todo, a ex-servidora exerceu cargos da carreira do magistério superior federal por mais de dezoito anos ininterruptos, preenchendo, assim, o requisito reclamado pela Procuradoria.
6.	Quanto ao encaminhamento do processo, faço pequeno adendo à proposição apresentada pela Sefip. Embora presentemente não se verifiquem pagamentos irregulares às inativas, os três atos submetidos à apreciação do Tribunal incluem nos proventos, indevidamente, parcela alusiva ao índice de 3,17% (URV, Lei 8.880/1994) , hipótese que enseja a ressalva prevista no art. 260, § 4º, do Regimento Interno:
“Art. 260 omissis
............................................................................................................................................
§ 4º Os atos que, a despeito de apresentarem algum tipo de inconsistência em sua versão submetida ao exame do Tribunal, não estiverem dando ensejo, no momento de sua apreciação, a pagamentos irregulares, serão considerados legais, para fins de registro, devendo ser consignada no julgamento a ressalva em relação à falha que deixou de existir.” 
7.	Diante do exposto, voto no sentido de que este Colegiado adote a deliberação que ora submeto à sua apreciação.
TCU, Sala das Sessões Ministro Luciano Brandão Alves de Souza, em 20 de agosto de 2019.
BENJAMIN ZYMLER 
Relator